臺北高等行政法院判決
　　　　　　　　　　　　　　　　　　94年度簡字第599號
原　　　告　甲○○
被　　　告　臺北市政府環境保護局
代　表　人　陳永仁（局長）
上列當事人間因空氣污染防制法事件，原告不服台北市政府中華
民國94年5月6日府訴字第09402323300號訴願決定，提起行政訴
訟。本院判決如下：
　　主  文
原告之訴駁回。
訴訟費用由原告負擔。
　　事  實
甲、事實概要：
    原告所屬機車（車號：RFE-757）係經民眾於行政院環境保
    護署（下稱環保署）烏賊車檢舉網站檢舉該車疑似排氣異常
    ，經被告以92年7月9日北市機檢字第9200470號檢驗通知書
    ，通知原告系爭車輛應於92年7月23日前完成檢測作業，上
    開檢驗通知書於92年7月10日送達。惟原告未依限檢驗，經
    被告查認其已違反空氣污染防制法第42條規定，乃以92年9
    月15日C00000000號交通工具違反空氣污染防制法案件通知
    書予以告發，嗣依同法第68條規定，以92年9月23日機字第
    A00000000號執行違反空氣污染防制法案件處分書，處原告
    新臺幣（下同）3千元罰鍰該，該處分書於93年10月8日送達
    。原告不服，於92年11月7日、93年1月2日與93年11月4日向
    被告陳情，經被告分別以92年11月27日北市環稽字第
    09241216500號函、93年2月13日北市環稽字第09340145000
    號與93年11月25日北市環稽字第09341569300號函復原告。
    原告猶未甘服，於93年12月24日提起訴願，遭決定駁回，遂
    提起本件行政訴訟。
乙、兩造聲明：
  一、原告聲明：訴願決定及原處分均撤銷。
  二、被告聲明：駁回原告之訴。
丙、兩造主張：
原告起訴意旨略以：
    被告之檢驗通知書雖於92年7月10日送達，惟原告至92年7月
    23日檢驗期限屆滿前均不在家，其單身孤寡1人沒有表姪女
    ，收信人「林盈岑」只是朋友暫時寄居。郵政人員不問清楚
    ，隨隨便便給不相關人收信。且自92年9月23日以後，其未
    再騎乘系爭機車，何以造成空氣污染云云，資為爭議。
被告答辯意旨略以：
一、查原告所屬機車（車號：RFE-757）係經民眾網路檢舉該車
    疑似排氣異常，被告依車主戶籍地址於92年7月9日以掛號寄
    發北市機檢字第9200470號檢驗通知書通知系爭機車應於92
    年7月23日前至環保署委託之機車排氣定期檢驗站接受儀器
    檢驗，郵務人員因送達處所不獲會晤應受送達人，乃依行政
    程序法第73條規定將文書交付寄居原告居所之女孩（林盈岑
    ）蓋章收執，林盈岑於送達證書上填寫表姪女之關係，已屬
    有效合法送達，此有送達證書附卷可稽。惟上開機車未依限
    到檢，且未辦理展延檢驗之申請，被告乃依法以拒絕檢查掣
    單告發（92年9月15日C000627號通知書），再以92年9月23
    日機字第A00000000號處分書處原告3千元罰鍰，尚無違誤。
二、查依據空氣污染防制法第42條第2項授權訂定之「使用中汽
    車排放空氣污染物檢舉及獎勵辦法」，其中就人民於發現有
    污染之虞車輛，得以書面、電話、傳真或電子郵件敘明車種
    、車號、發現時間及地點向主管機關檢舉，且受理檢舉之機
    關不得洩漏任何可資辨認檢舉人身分之消息或資料，已有具
    體明確規範。環保署亦設置網站供民眾使用，嗣環保單位依
    檢舉之車號查明車籍資料，再通知車輛所有人前往定檢站檢
    測，於法自屬有據。
　　理  由
一、按「使用中之汽車排放空氣污染物，經主管機關之檢查人員
    目測、目視或遙測不符合第34條排放標準或中央主管機關公
    告之遙測篩選標準者，應於主管機關通知之期限內修復，並
    至指定地點接受檢驗。人民得向主管機關檢舉使用中汽車排
    放空氣污染物情形，被檢舉之車輛經主管機關通知者，應於
    指定期限內至指定地點接受檢驗，檢舉及獎勵辦法由中央主
    管機關定之。」「不依第42條規定檢驗，或經檢驗不符合排
    放標準者，處汽車使用人或所有人新臺幣1千5百元以上6萬
    元以下罰鍰。」空氣污染防制法第42條、第68條定有明文。
    次按「汽車使用人或所有人違反本法第42條規定，逾通知期
    限未至指定地點接受檢驗者，其罰鍰額度如下：一、機器腳
    踏車處新臺幣3千元。‧‧‧」交通工具違反空氣污染防制
    法裁罰準則第4條亦有明文。
二、原告所屬機車（車號：RFE-757）係經民眾於環保署烏賊車
    檢舉網站檢舉該車疑似排氣異常，經被告以92年7月9日北市
    機檢字第9200470號檢驗通知書，通知原告系爭車輛應於92
    年7月23日前完成檢測作業，上開檢驗通知書於92年7月10
    日送達。惟原告未依限檢驗，經被告查認其已違反空氣污染
    防制法第42條規定，乃以92年9月15日C00000000號交通工具
    違反空氣污染防制法案件通知書予以告發，嗣依同法第68
    條規定，以92年9月23日機字第A00000000號執行違反空氣污
    染防制法案件處分書，處原告3千元罰鍰該，該處分書於93
    年10月8日送達。原告不服，於92年11月7日、93年1月2日與
    93年11月4日向被告陳情，經被告分別以92年11月27日北市
    環稽字第09241216500號函、93年2月13日北市環稽字第
    09340145000號與93年11月25日北市環稽字第09341569300號
    函復原告。原告不服，主張如事實欄所載。本案應審究者為
    被告92年7月9日北市機檢字第9200470號檢驗通知書之送達
    是否合法有據？
三、經查：
（一）本件原告所有之RFE-757號輕型機車，經被告以92年7月9
      日北市機檢字第9200470號檢驗通知書通知原告，系爭機
      車應於92年7月23日前至環保署委託之機車排氣定期檢驗
      站依規定完成儀器檢驗，通知書於93年7月10日因郵務人
      員於應送達處所不獲會晤應受送達人，將文書付與寄居原
      告居所之女孩（林盈岑）蓋章收執之事實，有上開檢驗通
      知書及其送達證書等影本在卷足憑，且為兩造所不爭執，
      洵堪認定。
（二）按行政程序法第73條第1項規定：「於應送達處所不獲會
      晤應受送達人時，得將文書付與有辨別事理能力之同居人
      、受僱人或應送達處所之接收郵件人員。」，查上開92年
      7月9日北市機檢字第9200470號檢驗通知書，被告係於92
      年7月9日依原告之戶籍地址（即車籍登記地址）以掛號寄
      發，郵務人員因不獲會晤應受送達人，即將該通知書付與
      寄居原告居所之同居人（林盈岑）蓋章收執，又林盈岑另
      於送達證書上自書表明與原告係「表姪女」之關係，顯非
      無辨別事理能力，是本件郵務人員之送達，符合上開行政
      程序法第73條寄存送達之規定，自屬合法有效之送達。縱
      原告與其同居人林盈岑事實上並無真實之表姪女關係，揆
      諸上開規定，亦無礙於該通知書之合法送達。
（三）至原告主張其於92年7月23日檢驗期限屆滿前均不在家云
      云。按上開通知書既已合法送達，則有無轉交予原告，乃
      收受人林盈岑之盡責與否，與本件成立不生影響。原告另
      又主張其自92年9月23日後未再騎乘系爭機車，未造成空
      氣污染乙節。查系爭機車既經人檢舉，於使用中涉有排放
      空氣污染物情形，依前揭規定，經主管機關通知者，即應
      於指定期限內至指定地點接受檢驗，原告未於指定期限內
      至指定地點接受檢驗，依空氣污染防制法第68條規定，即
      應受處罰，至於原告嗣後有無再騎乘該機車，亦不足影響
      本件原告逾期未實施排氣檢驗違規責任之成立。從而，被
      告依上開法條，處以原告3千元罰鍰並無違誤，訴願決定
      予以維持，亦無不合。原告起訴意旨為無理由，應予駁回
      。又本件依卷內資料，事證已臻明確，爰不經言詞辯論為
      之，併此敘明。
據上論結，本件原告之訴為無理由，爰依行政訴訟法第236條、
第233條第1項及第98條第3項前段，判決如主文。
中　　華　　民　　國　　94　　年　  11　　月　 30  　 日
                                   第五庭法　官　黃清光
上為正本係照原本作成。
本件以訴訟事件所涉及之法律見解具有原則性者為限，始得於本
判決送達後20日內向本院提出上訴狀並表明上訴理由，如已於本
判決宣示後送達前提起上訴者，應於判決送達後20日內補具上訴
理由（均按他造人數附繕本），且經最高行政法院許可後方得上
訴。
中　　華　　民　　國　　94　　年　  11　　月　 30  　 日
                                         書記官  楊子鋒
